臺灣士林地方法院民事判決　九十一年度勞訴字第六號
　　原　　　告　甲○○　　　桃.
　　　　　　　　丁○○
　　　　　　　　丙○○
　　　　　　　　戊○○
　　法定代理人　甲○○
　　訴訟代理人　己○○
　　法定代理人　乙○○
右當事人間請求損害賠償事件，本院判決如左：
    主      文
被告應給付原告新臺幣壹佰貳拾肆萬貳仟捌佰肆拾伍元，及自民國九十一年二月五日
起至清償日止，按年息百分之五計算之利息。
原告其餘之訴駁回。
訴訟費用由被告負擔百分之九十五，餘由原告負擔。
    事      實
甲、原告方面：
一、聲明：被告應給付原告新臺幣（下同）一百三十一萬四千八百四十五元，及自聲
    請狀繕本送達翌日起至清償日止，按年息百分之五計算之利息。
二、陳述：原告甲○○之配偶賴慶發（即原告丁○○、丙○○及戊○○之父）於民國
    八十八年十月起受僱被告全球保全股份有限公司擔任保全人員，詎賴慶發於九十
    年五月二十六日死亡，原告依勞工保險規定請領勞工保險死亡給付時，方得知被
    告僅於八十八年十二月初為賴慶發投保勞工保險，但旋即於同年月二十二日辦理
    退保，爰依勞工保險條例第七十二條及第六十三條之規定，請求原告賠償勞工保
    險之死亡給付即喪葬津貼及遺囑津貼，合計一百三十一萬四千八百四十五元，及
    自聲請狀繕本送達翌日起至清償日止，按年息百分之五計算之利息。
三、證據：提出戶籍謄本、賴慶發身分證影本、死亡證明書、投保資料、存證信函、
    被告公司之回函、勞工保險局之書函及戶口名簿等件（戶籍謄本為正本外，其餘
    均影本）為證。
乙、被告方面：
一、聲明：請求駁回原告之訴。
二、陳述：
  (一)被告未為賴慶發投保勞工保險係基於賴慶發之授意，且賴慶發言明「若有任何糾
    紛，概由本人負責，與公司無涉」，則被告公司自不負賠償責任。又賴慶發就本
    件損害之發生與有過失，原告之請求亦有過失相抵之適用。
  (二)原告請求之死亡給付應扣除已受領之喪葬津貼七萬二千元。
三、證據：提出同意書影本一份為證，並聲請訊問證人張佩姍。
丙、本院依職權向勞工保險局查詢賴慶發投保資料。
    理      由
一、按「訴狀送達後，原告不得將原訴變更或追加他訴，但有下列情形之一者，不在
    此限：三、擴張或減縮應受判決事項之聲明者。七：不甚礙被告之防禦及訴訟終
    結者」，民事訴訟法第二百五十五條第一項第三款及第七款定有明文。本件原告
    甲○○起訴請求被告應給付原告甲○○一百二十六萬元，及聲請狀繕本送達翌日
    起至清償日止，按年息百分之五計算之利息。嗣於九十一年六月十一日以書狀表
    示將請求之金額變更為被告應給付原告「一百三十一萬四千八百四十五元」，及
    聲請狀繕本送達翌日起至清償日止，按年息百分之五計算之利息。復於九十一年
    七月五日追加丁○○、丙○○及戊○○作為本件原告。核其變更顯係擴張應受判
    決事項之聲明，而追加之部分，本院認尚無礙被告之防禦及訴訟終結，揆諸前開
    法條規定，均應予准許。
二、本件原告主張：原告甲○○之配偶賴慶發（即原告丁○○、丙○○及戊○○之父
    ）於八十八年十月間受僱被告公司擔任保全人員，被告未依勞工保險條例之規定
    為賴慶發辦理勞工保險，而是在八十八年十二月初為賴慶發投保勞工保險後，旋
    即於同年月二十二日辦理退保，以致賴慶發於九十年五月二十六日死亡後，原告
    無法請領勞工保險之死亡給付，故依勞工保險條例第七十二條及第六十三條之規
    定，請求被告賠償原告得請領之死亡給付即喪葬津貼及遺囑津貼，合計一百三十
    一萬四千八百四十五元及法定遲延利息。被告則以被告有先替賴慶發投勞工保險
    後再退保之情形係基於賴慶發之授意，則被告公司自不負賠償責任。賴慶發就本
    件損害之發生既有過失，原告之請求亦有過失相抵之適用。又原告請求之死亡給
    付應扣除原告已受領之喪葬津貼七萬二千元等語，資為抗辯。
三、原告主張其為賴慶發之配偶及子女，賴慶發於被告公司任職期間因被告公司未依
    勞工保險條例辦理勞工保險，致賴慶發死亡後，原告無法領取勞保死亡給付，賴
    慶發之平均月投保薪資為三萬七千五百六十七元等情，業據其提出戶籍謄本、戶
    口名簿、投保資料、死亡證明書、存證信函、被告之回函、勞工保險局之書函及
    戶口名簿等件為證，且為被告所不爭執，自堪信為真實。
四、被告雖辯稱伊嗣後將賴慶發辦理退保，係因賴慶發自己表示已參加其他公司之投
    保，因此自願放棄被告公司之投保，被告自不負賠償責任，又賴慶發對於本件損
    害之發生既有過失，則原告之請求亦有過失相抵之適用云云，固據其提出同意書
    一份為證，且為原告所不爭執。惟查，按年滿十五歲以上，六十歲以下受僱於僱
    用五人以上之公司者，應以其雇主為投保單位，全部參加勞工保險為被保險人，
    勞工保險條例第六條第一項第二款定有明文。同條例第十條第一項規定，各投保
    單位應為其所屬勞工辦理投保手續，及其他有關保險事務。第十一條第一項前段
    規定，符合第六條規定之勞工，各投保單位應於其所屬勞工到職之當日，列表通
    知保險人，則可知投保單位對於國家而言，屬於履行公法上之義務，具有強制性
    ，亦即勞工保險屬強制保險，自無因受僱人之同意，而減輕或免除僱主及投保單
    位之投保義務。被告僱用之勞工賴慶發為四十五年四月二日出生，有賴慶發身分
    證影本一份在卷可稽，於被告公司服務時為年滿十五歲以上，六十歲以下之人，
    而被告公司又係僱用五人以上員工之公司，是被告依前開條例之規定，本應於賴
    慶發到職之當日，列表通知勞保局，然而本件被告卻遲至賴慶發到職日後之八十
    八年十二月九日始為賴慶發投保，以及在賴慶發在職期間即八十八年十二月二十
    二日又將之退保，均有違身為僱主之公法上義務，被告以賴慶發之同意而辦理退
    保之辯解，尚不能作為未辦理勞工保險之法律上理由。又被告之投保義務既不因
    勞工賴慶發之同意而減輕或免除，則基於投保義務之違反所產生之責任，被告以
    原告之請求應適用過失相抵之抗辯，自亦無理由，不足採信。
五、按勞工保險條例第七十二條規定投保單位不依本條例之規定辦理投保手續者，勞
    工因此所受之損失，應由投保單位依本條例規定之給付標準賠償之。同條例第六
    十三條規定，被保險人死亡時，按其平均月投保薪資，給予喪葬津貼五個月；遺
    有配偶、子女及父母、或專受其撫養之孫子女及兄弟姐妹者，並給予遺屬津貼；
    其支給標準，參加保險年資已滿二年者，按被保險人平均月投保薪資，一次發給
　　三十個月遺屬津貼。被告身為僱主既未依前揭勞工保險條例之規定為賴慶發投保
    ，復無法證明有何免除或減輕辦理勞工保險之情，則依前揭規定自應依投保單位
    之給付標準賠償原告。查賴慶發參加勞保之有效年資合計已超過二年，此有原告
    提出之勞工保險局之投保資料表影本一紙在卷可案，而賴慶發六個月平均月投保
    薪資應為三萬七千五百六十七元（計算方法：（36300+38200×4＋36300）÷6＝
    37567（四捨五入）），有被告不爭執之勞工保險局九十一年五月二十一日保承
    行字第○九一一○一一二八七二號函在卷足憑，是原告所得領取死亡給付之全部
    金額，包括五個月之喪葬津貼及三十個月之遺屬津貼，合計應為一百三十一萬四
    千八百四十五元，被告均應賠償之，惟因原告已領取喪葬津貼七萬二千元，有前
    開勞工保險局之書函可稽，則關於得請求被告賠償之金額自應扣除已領取之金額
    ，被告此部份之辯解，堪予採信。
六、綜上所述，原告本於勞工保險條例第七十二條及第六十三條之規定，請求被告賠
    償之死亡給付即喪葬津貼及遺屬津貼為一百二十四萬二千八百四十五元及自聲請
    狀繕本送達翌日（即九十一年二月五日）起至清償日止，按年息百分之五計算之
    利息，為有理由，應予准許，逾此範圍之請求尚屬無據，應予駁回。
七、至兩造其餘之攻擊或防禦方法，經本院斟酌後，認為均不足以影響本判決之結果
    ，自無庸逐一詳予論駁，附此敘明。
八、據上論結，原告之訴為一部有理由，一部無理由，依民事訴訟法第七十九條但書
    ，判決如主文。
中　　　華　　　民　　　國　　九十一　　年　　　八　　　月　 　十三　 　日
                                    臺灣士林地方法院民事第三庭
~B法　　　官　林政佑
右為正本係照原本作成。
如對本判決上訴須於判決送達後廿日內向本院提出上訴狀。
中　　　華　　　民　　　國　　九十一　　年　　　八　　　月　 　十六　 　日
~B法院書記官　周霙蘭
